【裁判字號】    95,訴,2376
【裁判日期】    950727
【裁判案由】    損害賠償
【裁判全文】
臺灣臺北地方法院民事判決              95年度訴字第2376號
原      告  乙○○
訴訟代理人  古明峰律師
被      告  甲○○
訴訟代理人  屠啟文律師
上列當事人間請求損害賠償事件，本院於中華民國95年7 月13日
言詞辯論終結，判決如下：
    主  文
被告應給付原告新臺幣壹佰零陸萬元，及自民國九十五年五月六
日起至清償日止，按年息百分之五計算之利息。
訴訟費用由被告負擔。
本判決於原告以新臺幣拾伍萬肆仟元為被告供擔保後，得假執
行。但被告如以新臺幣壹佰零陸萬元為原告預供擔保，得免為假
執行。
    事實及理由
一原告主張：原告於民國94年6 月14日，經由訴外人二十一世紀
  不動產股份有限公司敦化八德加盟店之仲介，與被告簽訂不動
  產買賣契約書，購買被告所有坐落台北市○○區○○路3段106
  巷74號6 樓房屋、土地應有部分及停車位（下稱系爭不動產）
  ，價格為新臺幣（下同）10,600,000元，同時給付第一期款1,
  060,000 元。詎被告竟拒絕依約點交而反悔不賣，致原告為系
  爭不動產量身預定之九龍壁石、特級黃金米黃石、神桌、神像
  等失其定作目的，且受有簽約金、仲介服務費、另覓他處之租
  金等損害，依買賣契約第7條第4項之約定，被告應給付原告所
  收款項作為賠償。爰依上開約定，請求被告如數給付等語。並
  聲明：(一)被告應給付原告1,060,000 元，及自起訴狀繕本送達
  翌日起至清償日止，按年息5％ 計算之利息。(二)願供擔保，請
  准宣告假執行。
二被告則以：被告固與原告簽訂買賣契約，惟被告本無出售系爭
  不動產之意願，係在仲介人員勸誘之下始簽約，嗣被告於94年
  8 月間，經由仲介人員通知原告不出售系爭不動產之決定。況
  兩造間買賣契約業已解除，被告於94年12月15日，將第一期款
  1,060,000 元返還原告，惟買賣契約約定之懲罰性違約金過高
  ，應予以酌減至106,000 元云云，資為抗辯。並聲明：(一)原告
  之訴及假執行之聲請均駁回。(二)如受不利之判決，願預供擔保
  請准宣告免為假執行。
三兩造不爭執之事實：
(一)原告於94年6 月14日，與被告簽訂買賣契約，購買被告所有系
  爭不動產，價格為10,600,000元，同時給付第一期款1,060,00
  0元，為兩造所不爭執，有買賣契約在卷可稽。
(二)嗣被告反悔不賣，復於94年12月15日，將第一期款 1,060,000
  元返還原告，為兩造所不爭執，有該收據在卷足憑。
四得心證之理由：
  本件兩造所爭執之處，應在於系爭違約金之性質？及違約金是
  否過高？
(一)有關違約金性質部分：
1.按當事人得約定債務人不履行債務時，應支付違約金。違約金
  ，除當事人另有訂定外，視為因不履行而生損害之賠償總額。
  民法第250條第1項、第2項前段定有明文。
2.查兩造間買賣契約第7條第4項約定，如賣方毀約不賣時，買方
  除得解除本契約外，賣方同意立即將所收款項加倍返還買方，
  以為違約損害賠償。本件被告與原告簽訂買賣契約後，反悔不
  賣，原告主張依上開規定，被告應賠償所收款項即 1,060,000
  元之違約金，自屬有據。至上開違約金之性質，前述買賣契約
  第7條第4項並未為特別之約定，依民法第250條第2項之規定，
  自應屬於損害賠償額預定性質之違約金。則被告辯稱上開違約
  金屬於懲罰性違約金云云，自不足取。
(二)有關違約金是否過高部分：
1.次按約定之違約金額過高者，法院得減至相當之數額。民法第
  252 條固定有明文。另按當事人約定契約不履行之違約金過高
  者，法院固得依民法第252 條以職權減至相當之數額，惟是否
  相當仍須依一般客觀事實、社會經濟狀況及當事人所受損害情
  形，以為酌定標準，而債務已為一部履行者，亦得比照債權人
  所受利益減少其數額（最高法院49年台上字第807 號判例要旨
  參照）。又按「約定之違約金額過高者，法院得減至相當之數
  額，為民法第252 條所明定，此規定乃賦與法院得依兩造所提
  出之事證資料，斟酌社會經濟狀況並平衡兩造利益而為妥適裁
  量、判斷之權限，非因此排除債務人就違約金過高之利己事實
  ，依辯論主義所應負之主張及舉證責任。是以違約金之約定，
  既為當事人契約自由、私法自治原則之體現，雙方於訂約時，
  應已盱衡自己履約之意願、經濟能力、對方違約時自己所受損
  害之程度等主、客觀因素，本諸自由意識及平等地位而為自主
  決定，除非債務人主張並舉證約定之違約金額過高而顯失公平
  ，法院得基於法律之規定，審酌該約定金額是否確有過高情事
  及應予如何核減至相當數額，以實現社會正義外，當事人均應
  同受該違約金約定之拘束，法院亦應予以尊重，始符契約約定
  之本旨」（最高法院94年度台上字第2230號判決參照）。
2.次查，本件被告辯稱兩造間買賣契約第7條第4項約定之違約金
  過高，應予以酌減至106,000 元云云，惟被告就上開約定之違
  約金過高之利己事實，並未舉證證明之。而兩造間買賣契約第
  7條第4項約定賣方毀約不賣時，應賠償所收款項同額違約金，
  與目前不動產買賣約定之違約金相當。況原告與被告簽訂買賣
  契約，已支付二十一世紀不動產股份有限公司簽約金1,000 元
  、服務費用17,500元，並委由原告之丈夫陳忠義，以陳忠義之
  名義向訴外人大進國際企業有限公司、廈門日升雕刻廠訂購九
  龍壁石、特級黃金米黃石、神桌、神像，因而支付定金共774,
  462 元，此有買賣契約、服務費用證明單、估價單、訂貨明細
  表、匯款單在卷可稽（見本院卷第10、48至57頁），亦經證人
  陳忠義證述屬實。是本院審酌原告因被告之債務不履行，受有
  簽約金、仲介服務費、預購裝潢材料之定金，及因本件訴訟所
  支出聘請法律專業人員之費用等，其所受損害與違約金之請求
  ，實屬相當，並未過高，故被告辯稱上開違約金約定過高，應
  予酌減至106,000元云云，殊不足取。
五末按「給付無確定期限者，債務人於債權人得請求給付時，經
  其催告而未為給付，自受催告時起，負遲延責任。其經債權人
  起訴而送達訴狀，或依督促程序送達支付命令，或為其他相類
  之行為者，與催告有同一之效力。」、「遲延之債務，以支付
  金錢為標的者，債權人得請求依法定利率計算之遲延利息。」
  、「應付利息之債務，其利率未經約定，亦無法律可據者，週
  年利率為百分之五。」民法第229條第2項、第233條第1項前段
  、第203 條復分別著有明文。本件原告對於被告之違約金請求
  權，係屬於給付未有確定期限之金錢債權，揆諸前述規定，原
  告主張被告應自起訴狀繕本送達之翌日，即95年5月6日起，加
  給按年息5％ 計算之法定遲延利息，於法尚無不合。從而，原
  告依買賣契約第7條第4項之約定，請求被告給付1,060,000 元
  ，及自95年5月6日起至清償日止，按年息5％ 計算之利息，為
  有理由，應予准許。
六另本件兩造均陳明願供擔保後，請准宣告假執行或免為假執行
  ，核均無不合，爰分別酌定相當之擔保金額，予以准許。
七本件事證已臻明確，兩造其餘主張、陳述及所提證據，經審酌
  與本院前揭判斷不生影響，毋庸再予審酌，併此敘明。
八訴訟費用負擔之依據：民事訴訟法第78條。
中    華    民    國    95    年    7     月    27    日
                    民事第六庭法      官  姜悌文
右為正本係照原本作成
如對本判決上訴，須於判決送達後20日內向本院提出上訴狀，並
依上訴利益繳納上訴費。
中    華    民    國    95    年    7     月    27    日
                                 法院書記官  林秀娥


司法院資訊處製作；財團法人民間司法改革基金會備份。
